【裁判字號】    97,消債更,340
【裁判日期】    971022
【裁判案由】    更生事件
【裁判全文】
臺灣士林地方法院民事裁定           97年度消債更字第340號
債  務  人  甲○○
代  理  人  廖振洲律師
上列債務人聲請更生事件，本院裁定如下：
    主  文
債務人甲○○自中華民國97年10月22日17時起開始更生程序。
    理  由
一、按債務人與金融機構協商成立者，不得聲請更生或清算，但
    因不可歸責於己之事由，致履行顯有重大困難者，不在此限
    。本條例施行前，債務人依金融主管機關協調成立之中華民
    國銀行公會會員辦理消費金融案件無擔保債務協商機制與金
    融機構成立之協商，準用前項之規定，消費者債務清理條例
    第151條第5項、第6項分別定有明文。次按，債務人不能清
    償債務或有不能清償之虞，且無擔保或無優先權之債務總額
    未逾新臺幣（下同）1,200萬元者，於法院裁定開始清算程
    序或宣告破產前，得向法院聲請更生，觀諸消費者債務清理
    條例第3條、第42條第1項規定自明。又法院開始更生程序之
    裁定，應載明其年、月、日、時，並即時發生效力，同條例
    第45條第1項亦有明定。
二、聲請意旨略以：伊有不能清償債務情事，前曾於民國95年5
    月22日依照「中華民國銀行公會會員辦理消費金融案件無擔
    保債務協商機制」請求共同協商債務清償方案，並協商成立
    ，協商條件為每月還款2萬2918元。惟伊每月薪資僅約3萬
    7277元，除自己生活所需外，尚須與夫謝一德共同扶養一名
    子女，伊每月薪資扣除協商金額後僅餘1萬4359元，不足支
    應每月生活必要支出2萬5126元，故伊確係因不可歸責於己
    ，致履行協商條件顯有重大困難。且伊無擔保或無優先權之
    債務總額未逾1,200萬元，復未經法院裁定開始清算程序或
    宣告破產，爰向本院聲請更生等語。
三、經查，債務人所主張之上開事實，除每月生活必要支出之金
    額外，業據提出中華民國銀行公會會員辦理消費金融案件無
    擔保債務協商機制無擔保債務還款計劃（見本院卷（一）第
    6頁）、債務人全戶戶籍謄本（見本院卷（二）第84頁）、
    95、96年度綜合所得稅各類所得資料清單（見本院卷（一）
    第8頁，本院卷（二）第67頁）、財團法人金融聯合徵信中
    心當事人綜合信用報告之協商前置專用債權人清冊（見本院
    卷（二）第12至13頁）及等為證，核閱屬實，堪認為真正。
    次查，債務人於財產及收入狀況說明書中所列每月生活必要
    支出金額2萬5126元，除94、95年所得稅平均每月1121元，
    及手機費用每月200元係債務人單獨負擔外，餘2萬3805元均
    係家庭生活費用，與其配偶謝一德平均分擔後之金額。惟關
    於家庭每月生活費用部分，參諸民法第1115條第3項、第
    1116條之1及第1119條規定意旨，應按債務人及其配偶之經
    濟能力，定其分擔之比例始為公允。是以債務人每月薪資3萬
    1000元（見本院卷（二）第68至73頁），債務人配偶謝一德
    每月薪資4萬5000元（見本院卷（二）第79至83頁）觀之，
    債務人應負擔百分之40之家庭生活費用，即1萬9044元（
    23805 ×2 ×40％＝19044） 。由是可知，債務人每月薪資
    扣除協商金額後所餘1萬4359元，仍不足支應家庭生活費用
    ，債務人主張其有不可歸責於己之事由，致履行協商條件顯
    有困難，堪認為真實。此外，債務人復查無消費者債務清理
    條例第6條第3項、第8條或第46條各款所定駁回更生聲請之
    事由存在，則債務人聲請更生，應屬有據，爰裁定如主文。
中    華    民    國    97    年    10    月    22    日
                  民事第三庭  法      官  鍾任賜
上為正本係照原本作成。
本件不得抗告。
中    華    民    國    97    年    10    月    22    日
                              書  記  官  陳鳳嬌


司法院資訊處製作；財團法人民間司法改革基金會備份。
